【裁判字號】    97,家聲,49
【裁判日期】    970429
【裁判案由】    酌定遺產管理人報酬
【裁判全文】
臺灣高雄地方法院民事裁定              97年度家聲字第49號
聲  請  人  財政部國有財產局台灣南區辦事處
法定代理人  甲○○
上列聲請人聲請核定遺產管理人報酬事件，本院裁定如下：
    主  文
聲請人任被繼承人乙○○○（女，民國○○年○○月○○日生，身分證
統一編號：Ｚ000000000號）之遺產管理人之報酬核定為新臺幣
萬伍仟元。
程序費用由被繼承人乙○○○之遺產負擔。
    理  由
一、本件聲請意旨略以：聲請人前經本院於民國96年8 月3 日，
    以96年度財管字第31號民事裁定選任為被繼承人乙○○○之
    遺產管理人，並經本院於96年10月22日，以96年度家抗字第
    67號裁定駁回抗告確定，其後聲請人業已調取被繼承人戶籍
    謄本並清查其遺產，依法聲請鈞院以裁定准對被繼承人乙○
    ○○之繼承人、債權人及受遺贈人於一定期限內承認繼承、
    報明債權或為願受遺贈與否聲明等事項為公示催告，復經本
    院以96年度家催字第444 號裁定准許公示催告，於97年1 月
    5 日刊登於台灣新生報，並將登報證明送院。因聲請人覓無
    本件被繼承人之親屬會議成員，而不能召開親屬會議以酌定
    遺產管理人報酬，故聲請本院酌定其報酬。又本件被繼承人
    之遺產總值為新臺幣（下同）736,473 元，爰請求遺產現值
    百分之1 之報酬等語。
二、按遺產管理人，得請求報酬，其數額由親屬會議按其勞力及
    其與被繼承人之關係酌定之；依本法之規定應開親屬會議時
    ，由當事人、法定代理人或其他利害關係人召集之；親屬會
    議不能召開或召開有困難時，依法應經親屬會議處理之事項
    ，由有召集權人聲請法院處理之，民法第1183條、第1129條
    、第1132條第2 項前段分別定有明文。
三、經查：
  (一)本件被繼承人乙○○○於96年8 月3 日死亡，其全體繼承人
    均已聲明拋棄繼承，且未經親屬會議選定遺產管理人，經本
    院選任聲請人為遺產管理人確定在案，有聲請人提出之本院
    96年度財管字第31號民事裁定、96年度家抗字第67號民事裁
    定暨確定證明書影本各1 份為證，堪信屬實。因本件於被繼
    承人之全體繼承人均拋棄繼承後，未能經親屬會議選定遺產
    管理人，足見被繼承人之親屬會議應有不能召開或有召開困
    難之情事。故聲請人聲請本院酌定其擔任遺產管理人應得之
    報酬，合於上開規定，洵屬有據。
  (二)聲請人主張之前開事實，除上述民事裁定及確定證明書外，
    另據其提出財政部國有財產局臺灣南區辦事處調件明細表1
    份、被繼承人乙○○○遺產總值表1 紙、土地建物查詢資料
    8 紙、臺南縣稅捐稽徵處房屋稅籍證明書2 紙、臺灣臺南地
    方法院民事執行處96年12月5 日、97年3 月21日南院雅96執
    合字第86213 號通知各1 份、花蓮縣稅捐稽徵處房屋稅籍證
    明書2 份、新利資產管理股份有限公司97年4 月11日97利土
    管字第0052號函及所附之積欠債務明細表1 份為憑，堪信為
    真實。
  (三)本院審酌：被繼承人乙○○○之積極遺產有土地4 筆及房屋
    2 筆，目前尚積欠債權人華南商業銀行3,000,000 元，其債
    權人業已向臺灣臺南地方法院聲請強制執行等情，有上開財
    政部國有財產局臺灣南區辦事處調件明細表1 份、被繼承人
    乙○○○遺產總值表1 紙、土地建物查詢資料8 紙、臺南縣
    稅捐稽徵處房屋稅籍證明書2 紙、臺灣臺南地方法院民事執
    行處96年12月5 日、97年3 月21日南院雅96執合字第86213
    號通知各1 份、花蓮縣稅捐稽徵處房屋稅籍證明書2 份、新
    利資產管理股份有限公司97年4 月11日97利土管字第0052號
    函及所附之積欠債務明細表1 份附卷可稽；此外，並無其他
    人陳報債權、債務或遺贈，其遺產法律關係尚屬單純，並無
    其他繁瑣事項待處理，故聲請人所須支出之相關勞力、時間
    、心力，即非鉅；另聲請人業已為閱卷、聲請公示催告、登
    報、查詢被繼承人財產等管理遺產行為，後續尚有處理強制
    執行程序等其他事宜須處理等，聲請人處理上開事務及後續
    處理所須時間之久暫、耗費人力心力之程度、及所須之費用
    ，及被繼承人之各該債權人之受償權利亦應受保障等一切情
    狀，認本件核予遺產管理人之報酬以35,000元（含已代為墊
    支之相關費用）為適當，爰酌定如主文所示。至財政部訂頒
    之「代管無人承認繼承遺產作業要點」第14點第3 項規定，
    國有財產局如任遺產管理人時請求管理遺產報酬之標準不得
    低於遺產現值1%，及稅捐機關核算律師、仲裁人擔任遺囑行
    人執行業務收入標準按標的價值9%計算等，均只是財政部內
    部所定供其內部人員參考之請求標準及課稅參考標準，並非
    法令，無任何法律效力，亦無拘束法院之效力，本院自得依
    個案個別差異參酌各種不同情況依職權核定，不受其限制，
    附此敘明。
四、依非訟事件法第157 條、第24條第1 項，裁定如主文。
中    華    民    國    97    年    4     月    29    日
                  家事法庭法  官  戰諭威
正本係照原本作成。
如對本裁定抗告須於裁定送達後10日內向本院提出抗告狀。
中    華    民    國    97    年    4     月    29    日
                          書記官  蔡淑貞


司法院資訊處製作；財團法人民間司法改革基金會備份。
